【裁判字號】    91,重訴,50
【裁判日期】    920226
【裁判案由】    毒品危害防制條例
【裁判全文】
臺灣高雄地方法院刑事判決                          九十一年度重訴字第五號
    公  訴  人  臺灣高雄地方法院檢察署檢察官
    被      告  甲○○
    選任辯護人  陳清和律師
右列被告因毒品危害防制條例案件，經檢察官提起公訴（九十一年度偵字第七七八五
號），本院判決如左：
    主  文
甲○○共同持有第一級毒品，累犯，處有期徒刑壹年拾月，第一級毒品海洛因貳包（
合計淨重參佰參拾參點貳柒公克，包裝重貳拾肆點零肆公克）沒收銷燬之，手提包壹
只沒收。
    事  實
一、甲○○曾於民國（下同）八十九年因賭博案件，經臺灣基隆地方法院判處有期徒
    刑六月，如易科罰金以三百元折算一日，於九十年一月十八日確定，並於九十年
    二月二十六日易科罰金執行完畢。
二、甲○○明知海洛因業經公告列為毒品危害防制條例第二條第二項第一款所管制之
    第一級毒品，因具成癮性、濫用性及對社會危害性，故不得製造、運輸、販賣、
意圖販賣而持有、轉讓、施用或持有，竟與丁○○（同案被告，現由本院通緝中
    ，俟到案後另行審結）共同基於持有第一級毒品海洛因之犯意聯絡，於九十一年
    四月十五日下午，在高雄市某不詳地點取得第一級毒品海洛因二包（合計淨重三
    百三十三．二七公克，包裝重二四．０四公克）後，將該二包毒品藏放於丁○○
    所有之香煙盒及手提包中之餅乾盒內，而共同持有之，嗣於同日二十時三十分許
    ，甲○○、丁○○及一名不詳姓名年籍綽號「洪城」之成年男子，一同在高雄市
    三民區○○路與高速公路口等候遊覽車欲返回新竹時，巡邏員警發現甲○○神色
    有異、形跡可疑，乃上前盤查，而從甲○○隨身攜帶的上開香煙盒及手提包內起
    出第一級毒品海洛因二包（合計淨重三百三十三．二七公克，包裝重二四．０四
    公克）而當場查獲，丁○○及綽號「洪城」之男子見狀乃乘隙逃逸。
三、案經高雄市政府警察局刑警大隊移送臺灣高雄地方法院檢察署檢察官偵查起訴。
    理  由
一、訊據被告甲○○固坦承於右揭時地攜帶手提包及香煙盒，為警查獲手提包及香菸
    盒內藏放有第一級毒品海洛因之事實，惟矢口否認有持有海洛因之犯行，辯稱：
    九十一年四月十五日下午，丁○○邀我一起從新竹一起到高雄找朋友，當天晚上
    我、丁○○及他的朋友綽號「洪城」之男子一起要搭車回新竹，因丁○○要上廁
    所就叫我幫他拿手提包及香煙盒，「洪城」坐在紅磚道之機車上抽煙，丁○○上
    完廁所出來後也坐在紅磚道之機車上抽煙，此時我自便利商店買香煙、口香糖正
    要拆封丟包裝紙時，就被警察查獲，「洪城」與丁○○就乘機逃跑，手提包及香
    煙盒都是丁○○的，我並不知道丁○○在手提包及香煙盒內藏放有毒品海洛因云
    云。經查：
（一）被告對於九十一年四月十五日二十時三十分許，在高雄市○○區○○路與高速
      公路口經警查獲時，其究與何人在該處等候遊覽車欲返回新竹時乙節，前後所
      述雖不一致，惟其於本院中供稱：「當天晚上是我、丁○○及他的朋友綽號「
      洪城」之男子一起要搭車回新竹，我在法院中所言才實在，在警訊及偵查中是
      受丁○○影響，我二年前曾受僱於丁○○，丁○○對我不錯，為了要掩飾丁○○，才會作不實之供述。」等語（見本院九十二年二月十二日審判筆錄），參
      以證人戊○○證稱：「丁○○幫我交保在九十一年四月二十五、六日出來時，
      有告訴我說他與朋友在高雄接毒品，在吃東西時碰到巡邏警員，他怕到，就跑
      掉，東西留在現場，他朋友也被抓，他還幫那個朋友請律師，並說皮包裡面有
      他的東西及證件，他的意思是想要我幫他擔，說當時跑掉的那個人是我不是他
      ，並且請律師告訴他那個被抓的朋友，要他也說是我，當時我想我欠他人情，
      我又通緝中，所以想要幫他擔，但後來因我生病開刀花新台幣（下同）五十幾
      萬元，讓家人花那麼多錢，自身難保，所以才說出實情。寄給臺灣高雄地方法
      院檢察署那封信（內容為：四月十五日於高雄野雞車站湊巧遇到甲○○，我便
      拿包東西寄放在他那裡，正巧碰到警察臨檢，當時我和他正在吃東西，看到警
      察走來，我便迅速離去，並把那包東西遺留在現場，事後其祖母過世才得知其
      已被收押，本人內心甚感過意不去，願意出面澄清）是我寫的，是當初丁○○
      幫我交保出來後叫我寫的，內容是丁○○幫講我邊寫，因為丁○○幫我交保，
      平常又有拿海洛因給我，所以我才幫他寫，我覺得他平常拿海洛因給我及幫我
      交保，是刻意對我好，當時我寫這封信的時候，並沒有想到可能會幫人頂罪，
      後來我覺得不對，有問丁○○信到那裡去了，他也沒有回答，後來我們就沒有
      聯絡。」等語（見本院囑託臺灣新竹地方法院九十一年十月二十四日、十二月
      三十日訊問證人戊○○筆錄）。證人乙○○證稱：「九十一年四月十五日二十
      時三十分我沒有與丁○○、甲○○一起在高雄等候遊覽車，我是在我舅舅家接
      到丁○○打電話給我說他們出事了，叫我不要打及接他電話，說完就掛電話，
      出了何事我不知道。因為當天白天丁○○有打電話給我，說什麼事情我忘記了
      ，我就照手機來電顯示回電話給丁○○，談論內容不是毒品事情而是私事，後
      來當天晚上丁○○又打電話給我（不是白天那支電話）告訴我出事了，之後我
      又接到甲○○用白天丁○○打電話給我的那個電話打電話給我，說話吱吱嗚嗚
      ，我問他是否要找丁○○，他說是，後來電話就被接走，對方告訴我說他是派
      出所主管，．．．事隔幾天我聽說甲○○有向警員說東西是我交給他的，丁○○告訴他朋友說甲○○那天被抓到有說到我，我去問丁○○，丁○○又說甲○○沒有說到我，丁○○有告訴我那一天他與甲○○有一起去高雄，白天他打電
      話給我時就這樣說，他們要去南部。我所說的均是實話，不會故意誣陷丁○○
      、甲○○。」（見本院囑託臺灣新竹地方法院九十一年十月八日訊問證人乙○○筆錄），「九十一年六月十三日我收到高雄地檢署傳票，我到丁○○家中，
      質問丁○○為何甲○○在高雄所犯毒品案會與我有關聯，丁○○則否認甲○○
      會指證我，而說當日他與甲○○到高雄，有拿東西給甲○○，不料卻被警查獲
      。」等語（見九十一年度偵字第七七八五號偵查卷九十一年七月二十九日高雄
      市政府警察局保安大隊調查筆錄），並有丁○○與乙○○對話之錄音帶一捲及
      譯文一份在卷可憑。再參以被告甲○○（使用0000000000、000
      0000000號行動電話）、丁○○（使用0000000000、000
      0000000號行動電話）、乙○○（使用0000000000、000
      0000000號行動電話）三人所使用之上開行動電話於九十一年四月十五
      日通話情形交叉比對結果，確認當日被告甲○○與丁○○有通話聯絡丁○○當日有往返新竹、高雄當日丁○○與乙○○通話聯絡時，丁○○在高雄，
      乙○○在新竹，此有上開行動電話雙向通聯資料查詢表在卷可稽。準此，足見
      被告於本院中供稱「案發當時是我、丁○○及他的朋友綽號「洪城」之男子一
      起要搭車回新竹」等語與事實相符而可採信。
（二）被告雖辯稱：手提包及香煙盒都是丁○○的，我並不知道丁○○在手提包及香
      煙盒內藏放有毒品海洛因云云。然查，證人戊○○證稱：「丁○○幫我交保在
      九十一年四月二十五、六日出來時，有告訴我說他與朋友在高雄接毒品，在吃
      東西時碰到巡邏警員，他怕到，就跑掉，東西留在現場，他朋友也被抓．．．
      。」等語（見本院囑託臺灣新竹地方法院九十一年十月二十四日訊問證人戊○○筆錄），證人乙○○證稱：「九十一年四月十五日我接到丁○○打電話給我
      說他們出事了，．．．事隔幾天我聽說甲○○有向警員說東西是我交給他的，
      我去問丁○○，丁○○有告訴我那一天他與甲○○有一起去高雄。」（見本院
      囑託臺灣新竹地方法院九十一年十月八日訊問證人乙○○筆錄），「九十一年
      六月十三日我收到高雄地檢署傳票，我到丁○○家中，質問丁○○為何甲○○
      在高雄所犯毒品案會與我有關聯，丁○○則否認甲○○會指證我，而說當日他
      與甲○○到高雄，有拿東西給甲○○，不料卻被警查獲。」等語（見九十一年
      度偵字第七七八五號偵查卷九十一年七月二十九日高雄市政府警察局保安大隊
    調查筆錄）已詳如上述，已足認被告甲○○於案發當日確與丁○○一起到高雄
      ；證人即查獲本案之員警顏宏恩亦證稱：「當時我們巡邏至九如路、高速公路
      客運站，被告看見我們警車後，即又走回去，我們直覺可疑，才去盤查被告，
      被告身上有三張車票，另有手提包夾在腋下，我問何以有三張票，被告稱有另
      外二位朋友，但已先走了，我們請被告打開皮包，被告尚質疑我們沒搜索票，
      我們經其同意，由被告自行打開皮包，皮包內有一餅乾盒，在打開餅乾盒後，
      我們發現疑似毒品的白色粉末，遂將被告帶回部隊以簡易檢驗包檢驗呈毒品海
      洛因反應，我們發現是毒品，有通知其他警網再前往案發地點查緝，但已無發
      現可疑之人。」等語（見九十一年度偵字第七七八五號偵查卷九十一年四月二
      十九日訊問筆錄）；參以查獲之前揭毒品海洛因係藏放於手提包中餅乾盒及香
      煙盒內之隱密處，且被告經警盤查時神態慌張，亦為被告供述在卷（見警卷第
      二頁），亦不願打開手提包受檢，而尚質疑員警未持搜索票，衡之常情，苟被
      告確實不知手提包及香煙盒內藏放有毒品海洛因，則其何以看到警車後即掉頭
      往回走﹖何以經警盤查時會神態慌張﹖且不願逕行打開手提包受檢而會先質疑
      員警未持搜索票，經警與其溝通後始同意自行打開皮包受檢﹖凡此均足令生被
      告乃知悉所持有之手提包內藏放毒品，因而遭警盤查時心生驚慌欲逃避警方檢
      查之合理懷疑。而政府利用各傳播媒體宣導反毒工作已有多年，被告係一身心
      健全之成年人，學歷為高中畢業，並從事手機通訊業多年，智識程度及社會閱
      歷均達一般普通人之平均程度，其豈會不知政府查緝毒品之雷厲及持有毒品係
      犯罪之行為。再參以同案被告丁○○既知將毒品海洛因藏放於手提包中餅乾盒
      及香煙盒內之隱密處，以免遭查緝，設若被告甲○○對手提包內藏放毒品之事
      實確不知情，同案被告丁○○豈可能任意將價值昂貴且警方查緝甚嚴之毒品交
      予不知情且毫無警覺提防遭警查緝之被告甲○○﹖足認被告甲○○所辯稱：伊
      不知藏放於手提包及香煙盒內之粉末係毒品海洛因云云，顯係卸責之詞，不足
      採信。
（三）此外，並有疑似海洛因白色粉末二包及手提包一只扣案可稽，該包白色粉末二
      包送請法務部調查局鑑定結果，確係第一級毒品海洛因（合計淨重三百三十三
      ．二七公克，包裝重二四．０四公克），有該局九十一年五月十七日調科壹字
      第二二００一三三五五號鑑定通知書一紙在卷可考。
（四）綜上所述，本件事證明確，被告甲○○犯行洵堪認定。
二、按「法院之審判，固應以起訴之犯罪事實為範圍，但於不妨害事實同一之範圍內
    ，仍得自由認定事實，適用法律。而所謂事實同一，指刑罰權所以發生之原因事
    實係屬同一而言，非謂罪名或犯罪之構成要件同一，亦非謂全部事實均須一致。
    申言之，起訴書所指之罪名，對於審判上無拘束之效力，祇須其基本社會事實相
    同，縱令行為之程度有所差異，亦無礙其犯罪事實之同一性，仍得自由認定事實
    ，變更檢察官所認之罪名，而適用刑罰。」，最高法院八十八年台非字第三四七
    號判決意旨可資參照。查海洛因係毒品危害防制條例第二條第二項第一款之第一
    級毒品，被告甲○○持有海洛因，核其所為係犯毒品危害防制條例第十一條第一
    項之持有第一級毒品罪，公訴人認被告前開所為係犯毒品危害防制條例第四條第
    一項販賣第一級毒品海洛因罪及同條例第五條第一項之意圖販賣而持有第一級毒
    品海洛因罪，尚有誤會，惟因起訴書犯罪事實欄已就被告持有海洛因之事實詳予
    載述，且二者之基本社會事實同一，本院自應予以審理，並逕依刑事訴訟法第三
    百條之規定變更起訴法條，併予敘明。被告上開持有海洛因之犯行，與丁○○有
    犯意聯絡及行為分擔，均為共同正犯。被告曾於八十九年因賭博案件，經臺灣基
    隆地方法院判處有期徒刑六月，如易科罰金以三百元折算一日，於九十年一月十
    八日確定，並於九十年二月二十六日易科罰金執行完畢，業據其供明並有台灣高
    雄地方法院檢察署刑案資料查註記錄表、台灣高等法院被告全國前案記錄表在卷
    可憑，茲於執行完畢後五年以內再犯有期徒刑以上之本罪，為累犯，應依刑法第
    四十七條之規定加重其刑。審酌被告持有第一級毒品海洛因，惡化毒品之氾濫，
    危害社會治安，且數量高達三百餘公克，倘若上開海洛因流入市面供人施用，將
    嚴重戕害他人身心健康，及其犯罪之動機、目的、智識程度（高中畢業）、所生
    之危害、犯後否認犯行、尚無悔意等一切情狀，爰量處如主文所示之刑。扣案之
    毒品海洛因二包（合計淨重三百三十三．二七公克，包裝重二四．０四公克），
    應依毒品危害防制條例第十八條第一項前段之規定沒收銷燬之，至鑑驗耗用之海
    洛因既已滅失，自無庸宣告沒收銷燬；扣案之手提包一只係同案被告丁○○所有
    供其與被告甲○○共同藏放持有海洛因所用之物，應依刑法第三十八條第一項第
    二款規定宣告沒收；至餅乾盒及香煙盒各一只並未扣案亦不知所在，自無予宣告
    沒收之必要，爰不予宣告沒收，併予敘明。
三、公訴意旨略以：被告丁○○、甲○○共同基於意圖營利之概括犯意，自九十年間
    某日起，迄九十一年四月間止，連續多次在新竹、苗栗、高雄等地及丁○○位於
    新竹牛埔路之租賃處所，以每錢一千二百元到一千五百元不等之價格，販賣第一
    級毒品海洛因給乙○○與真實姓名年籍均不詳、綽號「呆象」之人及其他不特定
    人，其中與乙○○之毒品買賣交易金額至少達三十萬元。嗣九十一年四月十五日
    二十時三十分許，被告丁○○、甲○○與某位真實姓名年籍均不詳之男子，共同
    持有第一級毒品海洛因，在高雄市○○區○○路與高速公路口等候遊覽車欲返回
    新竹時，適為警開車巡邏經過，發現被告甲○○形跡可疑，上前盤查，當場從被
    告甲○○隨身攜帶的手提包及香菸盒內各查獲第一級毒品海洛因一包（合計淨重
    三百三十三．二七公克，包裝重二四．０四公克），被告丁○○與另一名男子則
    乘機逃逸他去，因認被告甲○○涉犯毒品危害防制條例第四條第一項之販賣第一
    級毒品海洛因罪嫌及同條例第五條第一項之意圖販賣而持有第一級毒品海洛因罪
    嫌。
四、按犯罪事實應依證據認定之，無證據不得推定其犯罪事實；又不能證明被告犯罪
    或其行為不罰者，應諭知無罪之判決；刑事訴訟法第一百五十四條、第三百零一
    條第一項分別定有明文。次按事實之認定，應憑證據，如未能發現相當證據，或
    證據不足以證明，自不能以推測或擬制之方法，以為裁判基礎；又認定不利於被
    告之事實，須依積極證據，苟積極證據不足為不利於被告事實之認定時，即應為
    有利於被告之認定，更不必有何有利之證據；又刑事訴訟上證明之資料，無論其
    為直接或間接證據，均須達於通常一般之人均不致有所懷疑，而得確信其為真實
    之程度，始得據為有罪之認定，若其關於被告是否犯罪之證明未能達此程度，而
    有合理性懷疑之存在，致使無從形成有罪之確信，根據「罪證有疑，利於被告」
    之證據法則，即不得遽為不利被告之認定；此有最高法院四十年台上字第八六號
    、三十年上字第八一六號、七十六年度台上字第四九八六號判例意旨可資參照。
    且「罪疑惟輕」、「無罪推定」原本即為刑事訴訟法之大原則，尤其晚近刑事訴
    訟制度與憲法保障人權思想相結合下，該二原則益形重要，此由最高法院於九十
    年九月四日以九十年度第七次刑事庭會議決議二十五年上字第三七０六號判例（
    該判例之要旨為：審理事實之法院，對於被告之犯罪證據，應從各方面詳予調查
    ，以期發現真實，苟非調查之途徑已窮，而被告之犯罪嫌疑仍屬不能證明，要難
    遽為無罪之判斷。）不再援用，亦可見其端倪。
五、訊據被告甲○○堅決否認有何販賣及意圖販賣而持有第一級毒品海洛因之犯行，
    辯稱：我沒有販賣，也沒有意圖販賣而持有第一級毒品海洛因等語。經查：
（一）證人乙○○固證稱：「就我所知，甲○○有替丁○○運輸毒品給買主，甲○○
      也曾交付毒品給我。」（見證人保護卷第四頁），「甲○○曾在新竹、苗栗交
      界附近替丁○○交付我所買的毒品海洛因，向丁○○買的次數較多，甲○○轉
      交毒品的次數較少。」（見九十一年度偵字第七七八五號偵查卷九十一年八月
      十三日訊問筆錄），「我曾向丁○○買過毒品海洛因，不曾向甲○○買過，甲○○與丁○○二人是否合夥我不知道，他們二人是朋友，有一次我向丁○○聯
      繫要買毒品海洛因，但他叫甲○○拿給我。」等語（見本院囑託臺灣新竹地方
      法院九十一年十月八日訊問證人乙○○筆錄），惟被告甲○○否認曾販賣或交
      付毒品海洛因給乙○○，而乙○○亦僅證稱：「我曾向丁○○購買毒品海洛因
      ，不曾向甲○○購買毒品，丁○○曾叫甲○○轉交毒品給我。」云云，並未明
      確證稱被告如何意圖營利而販賣毒品之事實。且乙○○亦證稱不知道被告與丁○○二人是否共同販賣毒品，是尚難僅憑乙○○並不具體明確之片面指證，遽
      認被告有與丁○○共同販賣或意圖販賣而持有第一級毒品海洛因之犯行。
（二）經本院囑託臺灣新竹地方法院訊問證人戊○○，其證稱：「我不認識甲○○，
      也沒有向他買過買毒品海洛因，而丁○○都是把毒品海洛因送給我，並沒有拿
      錢，且都是他直接交給我的。」等語（見本院囑託臺灣新竹地方法院九十一年
      十月一十四日、十二月三十日訊問證人戊○○筆錄），另經本院囑託臺灣苗栗
      地方法院訊問證人丙○○，其證稱：「我沒有向甲○○買過毒品海洛因，也不
      知道有何人向甲○○買過毒品海洛因，更不知道有他有從事買賣毒品海洛因的
      事。」等語（見本院囑託臺灣苗栗地方法院九十一年十二月三日訊問證人丙○○筆錄），上開證人戊○○、丙○○均證稱未曾向被告購買毒品海洛因，自無
      從證明被告有販賣或意圖販賣而持有第一級毒品海洛因之犯行。
六、綜上所述各情，衡諸上開規定及判例意旨，公訴人所舉對被告甲○○涉嫌販賣及
    意圖販賣而持有第一級毒品海洛因之不利證據，尚未達到通常一般之人均不致有
    所懷疑，得確信其為真實之程度，而有合理之懷疑存在，本院無從形成有罪之確
    信，此外，復查無其他積極證據足以證明被告甲○○有何公訴人所指販賣及意圖
    販賣而持有第一級毒品海洛因之犯行，其犯罪不能證明，惟公訴人認此部分與前
    揭有罪部分有實質上一罪之關係，爰不另為無罪之諭知。
七、同案被告丁○○現由本院通緝中，俟到案後另行審結。
據上論斷，應依刑事訴訟法第二百九十九條第一項前段、第三百條，毒品危害防制條
例第十一條第一項、第十八條第一項前段，刑法第十一條、第二十八條、第四十七條
、第三十八條第一項第二款，判決如主文。
本案經檢察官洪期榮到庭執行職務。
中      華      民      國    九十二    年      二      月    二十六    日
                                    臺灣高雄地方法院刑事第二庭
                                      審判長法  官  莊  崑  山
        法  官  柯  彩  燕
                                            法  官  孫  啟  強
右正本證明與原本無異。
如不服本判決，應於判決送達後十日內，向本院提出上訴狀。
                                            書記官  盧  雅  婷
中      華      民      國    九十二    年      二      月    二十六    日
附錄本判決論罪科刑法條全文：
毒品危害防制條例第十一條第一項：
持有第一級毒品者，處三年以下有期徒刑、拘役或新臺幣五萬元以下罰金。


司法院資訊處製作；財團法人民間司法改革基金會備份。
